---
title: "Pollution_Dataframe_Analyse"
author: "Antoniuk Davyd"
output: html_document
---

```{r setup, include=FALSE}
knitr::opts_chunk$set(echo = FALSE)
```

```{r message=FALSE,warning=FALSE}
library(readxl)
library(dplyr)
library(ggplot2)
library(ggcorrplot)
library(tidyverse)
library(DT)
library(plotly)
```

**Zadanie 1**

```{r message=FALSE,warning=FALSE}
dane <- read_excel("Pollution_Dataframe.xlsx")
print("Braki danych:")
colSums(is.na(dane))
dane <- dane %>%
  mutate(Year = as.factor(Year))
print(paste("Typ zmiennych Year: ",typeof(dane$Year)))
```


**Zadanie 2**

```{r message=FALSE,warning=FALSE}
european_population_2000 <- dane %>%
  filter(Year == 2000, Continent == "Europe")
ggplot(european_population_2000, aes(x = Population, y = Country)) +
  geom_bar(stat = "identity", fill = "blue") +
  labs(title = "Populacja krajów europejskich w 2000 r.", x = "Kraj", y = "Populacja")+
  scale_x_continuous(labels = scales::comma)
```


**Zadanie 3**

```{r message=FALSE,warning=FALSE}
dane_numeryczne <- dane %>%
  select(Population, Avg_Temp, CO2_emissions, Water_resources, Renewable_energy, Annual_precipitation, Cancer_cases)
macierz_korelacji <- round(cor(dane_numeryczne),2)
p_mat = cor_pmat(macierz_korelacji)
ggcorrplot(macierz_korelacji,lab = TRUE ,p.mat = p_mat,title="Macierz Korelacji")
```

<h1 style="text-align:left; font-size:14px; font-weight:500;">
<p>
  Silna pozytywna korelacja o wartości 0,87 między przypadkami nowotworów a emisją CO2 wskazuje na istnienie wyraźnego związku między zanieczyszczeniem powietrza i występowaniem przypadków nowotworów.
<br>
</p>
  Słaba negatywna korelacja o wartości -0,37 między zużyciem energii odnawialnej a emisją CO2 oznacza, że zwiększenie wykorzystania źródeł energii odnawialnej prowadzi do zmniejszenia emisji CO2.
</h1>

**Zadanie 4**

```{r message=FALSE,warning=FALSE}
boxplot_plot <- ggplot(dane, aes(x = Continent, y = Avg_Temp)) +
  geom_boxplot() +
  labs(title = "Rozkład średnich temperatur dla poszczególnych kontynentów",
       x = "Kontynent",
       y = "Średnia temperatura (°C)")
boxplot_plot
```

<h1 style="text-align:center; font-size:18px; font-weight:bold;">Tablica obserwacji</h1>
```{r message=FALSE,warning=FALSE}
outliers <- dane %>%
  group_by(Continent) %>%
  mutate(
    Q1 = quantile(Avg_Temp, 0.25),
    Q3 = quantile(Avg_Temp, 0.75),
    IQR = Q3 - Q1,
    Lower = Q1 - 1.5 * IQR,
    Upper = Q3 + 1.5 * IQR,
    IsOutlier = Avg_Temp < Lower | Avg_Temp > Upper
  ) %>% 
  select(Year,Country,Continent,Avg_Temp,IsOutlier)
DT::datatable(outliers%>% filter(IsOutlier),options = list(pageLength = 25))

#library(rstatix)
# outliers_df <- data.frame()
# 
# # Loop through each continent to identify outliers
# for (continent in unique(dane$Continent)) {
#   outliers_continent <- dane %>%
#     filter(Continent == continent) %>%
#     identify_outliers(analysis = Avg_Temp)
#   outliers_df <- rbind(outliers_df, outliers_continent)
# }
# 
# outliers_df
```

**Zadanie 5**

```{r message=FALSE,warning=FALSE}
dane_2015 <- dane %>% 
  filter(Year == 2015)

wykres_interaktywny <- ggplot(dane_2015, aes(x = Annual_precipitation, y = Avg_Temp, size = Population, text = paste("Kraj: ", Country),color=Continent)) +
  geom_point(alpha = 0.7) +
  labs(title = "Zależność między średnią temperaturą a roczną sumą opadów (2015)",
       x = "Roczna suma opadów",
       y = "Średnia temperatura") +
  scale_size_continuous(name = "Populacja", labels = scales::comma) +
  theme_minimal()
ggplotly(wykres_interaktywny, tooltip = "text")
```

**Zadanie 6**

```{r message=FALSE,warning=FALSE}
year <- 2000
dane6 <- dane %>% 
  filter(Year==year) %>% 
  select(Country, Continent, Population)
dane6$Population <- dane6$Population / 100000
dane6 <- data.frame(dane6)

empty_bar <- 4
to_add <- data.frame(matrix(NA, empty_bar * nlevels(dane6$Continent), ncol(dane6)))
colnames(to_add) <- colnames(dane6)
to_add$Continent <- rep(levels(dane6$Continent), each = empty_bar)
dane6 <- rbind(dane6, to_add)
dane6 <- dane6 %>% arrange(Continent)
dane6$id <- seq(1, nrow(dane6))

label_dane <- dane6
number_of_bar <- nrow(label_dane)
angle <- 90 - 360 * (label_dane$id - 0.5) / number_of_bar
label_dane$hjust <- ifelse(angle < -90, 1, 0)
label_dane$angle <- ifelse(angle < -90, angle + 180, angle)

p <- ggplot(dane6, aes(x = as.factor(id), y = Population, fill = Continent)) +
  geom_bar(stat = "identity", alpha = 0.5) +
  scale_y_log10() +  
  theme_minimal() +
  theme(
    legend.position = "none",
    axis.text = element_blank(),
    axis.title = element_blank(),
    panel.grid = element_blank(),
    plot.margin = margin(t = 0, r = -1.5, b = -1.5, l = -1.5, unit = "cm"),  
    plot.title = element_text(hjust = 0.5, margin = margin(b = -40),size=16)  
  ) +
  coord_polar() +
  geom_text(data = label_dane, aes(x = id, y = Population +10, label = Country, hjust = hjust), color = "black",     alpha = 0.6, size = 3, angle = label_dane$angle,inherit.aes = F)+
  ggtitle(paste("Populacja Krajów w ",year,"roku"))
p
# ggsave(p, file="output12.png", width=10, height=10)
#https://r-graph-gallery.com/circular-barplot.html
```



